【裁判字號】    97,訴,394
【裁判日期】    970610
【裁判案由】    毒品危害防制條例等
【裁判全文】
臺灣板橋地方法院刑事判決               97年度訴字第394號
公  訴  人  臺灣板橋地方法院檢察署檢察官
被      告  乙○○
選任辯護人  呂錦  律師
被      告  甲○○
上列被告因違反毒品危害防制條例案件，經檢察官提起公訴（96
年度偵字第29935 號），本院判決如下：
    主  文
乙○○共同販賣第三級毒品，處有期徒刑陸年陸月。扣案之愷他
命伍包（共計淨重伍仟公克，取零點柒捌公克鑑定用罄）、點鈔
機壹台、行動電話壹具（含門號為0000000000號之SI
M 卡壹張），及販賣第三級毒品所得財物新台幣壹佰伍拾萬元均
沒收，如一部或全部不能沒收時，以其財產抵償之。
甲○○轉讓第三級毒品，處有期徒刑柒月。扣案之磅秤壹台、分
裝袋佰伍拾伍個、帳簿壹本均沒收。
    事  實
一、緣乙○○於台北縣永和市樂華夜市附近之「TEMPO 」舞廳，
    結識年籍真實姓名均不詳、綽號「金毛」之成年男子，詎與
    「金毛」基於意圖營利販賣第三級毒品（Ketamine，俗稱Ｋ
    他命）之犯意聯絡，由「金毛」與馬中原、曾伊瑩約定以新
    台幣150 萬元之價格出售重量為5,000 公克之愷他命，嗣於
    民國96年11月間某日清晨3 、4 時許，綽號「金毛」之成年
    男子遂在上述「TEMPO 」舞廳，將該批重量為5 公斤之愷他
    命交予乙○○，並交付行動電話1 支供乙○○與馬中原聯繫
    交貨事宜。乙○○於同年月29日，接獲曾伊瑩來電，並相約
    在乙○○台北縣新莊市○○街90號6 樓賃屋處取貨，乙○○
    即依約將該批藏放在其住處之愷他命5,000 公克，在其上揭
    賃屋處，交付予馬中原、曾伊瑩，馬中原則將現金150 萬元
    交予乙○○，乙○○翌日即將現金150 萬元攜往桃園南崁交
    流道處交由綽號「金毛」之成年男子收受。嗣「金毛」於96
    年12月初某日再將5 包愷他命（共計淨重5000公克，取0.78
    公克鑑定用罄）交予乙○○，寄放於乙○○處，即經警於96
    年12月10日14時30分許，在台北縣新莊市○○街90號6 樓查
    獲乙○○，並扣得上述愷他命5 包、及乙○○所有供販賣毒
    品所用之點鈔機1 臺、行動電話1 具（含門號為0000000000
    號SIM 卡1 張）。
二、甲○○明知愷他命屬毒品危害防制條例第2 條第2 項第3款
    所定之第三級毒品，不得轉讓。詎甲○○於96年5 月5 日與
    綽號「小閑」、「阿風」、「BOBO」等友人，相約前往上述
    「TEMPO 」舞廳慶生，並向綽號「紅毛」之成年男子購入數
    量不詳之愷他命。竟於翌日（即6 日）清晨5 、6 時許，見
    其所購入之愷他命尚有剩餘，遂基於轉讓第三級毒品之犯意
    ，將所剩餘之淨重未滿20公克之不詳數量之愷他命，以其所
    購入之價格，再同時轉讓予「小閑」、「阿風」、「BOBO」
    等人施用。嗣經警於96年12月10日下午17時許，在台北縣長
    江路1 段321 號33樓之6 為警查獲甲○○，並扣得甲○○所
    有供轉讓毒品所用之帳簿1 本、分裝袋355 個、磅秤1 台。
三、案經臺北市政府警察局中山分局移送臺灣板橋地方法院檢察
    署檢察官偵查起訴。
    理  由
一、訊據被告乙○○於警詢、偵查及本院審理中，對於其與綽號
    「金毛」之成年男子共同以150 萬元之代價販賣第三級毒品
    愷他命5,000 公克予馬中原、曾伊瑩等犯罪事實，均已坦承
    不諱，並經證人馬中原、曾伊瑩於偵查中具結證述甚明（見
    偵查卷第159 至160 頁、第163 、164 頁）。此外，並有點
    鈔機1 台、行動電話1 具扣案可憑，足認被告乙○○所為自
    白與事實相符，自得採為認定之依據。有關被告乙○○與綽
    號「金毛」之成年男子共同販賣第三級毒品愷他命之犯行，
    事證明確，堪予認定。
二、另查，訊據被告甲○○於本院審理中固不否認曾將第三級毒
    品愷他命交付予綽號「小閑」、「阿風」、「BOBO」等人，
    然矢口否認有何轉讓愷他命犯行，辯稱係與「小閑」、「阿
    風」、「BOBO」等人一同合資購買云云。然查：被告甲○○
    於偵訊中供稱：「96年5 月5 日和朋友去『TEMPO 』舞廳跳
    舞，隔天清晨6 點左右，將沒有用完的毒品分給其他朋友，
    包括「小閑」、「阿風」、「BOBO 」 等人，都是以原價賣
    給他們，數量不一定，是依他們需要的數量分裝給他們，每
    公克大約300 至400 元。我是把當天沒有用完的愷他命在舞
    廳現場轉賣給需要的朋友，因為我多買了，可以賣出去換一
    些現金」等語（見偵查卷第87至88頁）。而被告甲○○於本
    院審理中亦供稱：「我是和『小閑』、『阿風』、『BOBO』
    等人一起去舞廳玩，合買一大包愷他命，我自己用剩下的，
    他們如果還要，就用成本價轉讓給他們，有跟他們收錢，他
    們都知道買的成本」等語（見本院97年6 月5 日審理筆錄第
    4 頁）。由被告甲○○於偵訊及本院審理中所為一致之供述
    ，顯見其確實將購得之愷他命以購入之成本價轉讓予綽號「
    小閑」、「阿風」、「BOBO」等成年人甚明。此外，並有記
    載有「小閑」、「阿風」、「BOBO」等字樣及塗寫數字之帳
    冊1 本扣案為憑（見偵查卷第104 至105 頁），而被告甲○
    ○於偵訊中就上述帳冊內容復供稱：「帳冊中有些是記載我
    轉讓毒品給這些朋友的金額、份量，因為我有分他們毒品，
    但他們沒有給我現金，我就記在帳上」等語（見偵查卷第18
    4 頁），足見被告甲○○於偵查及本院審理所為前開供述方
    與事實相符，自堪採信，而其上開所辯無非係避重就輕之詞
    ，並非可採。被告甲○○轉讓毒品犯行，事證明確，堪予認
    定。
三、核被告乙○○夥同綽號「金毛」之成年男子共同販賣第三級
    毒品愷他命所為，係犯毒品危害防制條例第4 條第3 項之販
    賣第三級毒品罪。而被告甲○○同時轉讓第三級毒品愷他命
    予「小閑」、「阿風」、「BOBO」等人所為，則係犯同條例
    第8 條第3 項之轉讓第三級毒品罪。至被告甲○○所為，雖
    同時符合藥事法第83條第1 款轉讓禁藥罪之構成要件，然毒
    品危害防制條例係藥事法之特別法，依特別法優於普通法原
    則，被告甲○○之行為，自不再論以藥事法第83條第1 款之
    罪。公訴意旨認被告甲○○另構成藥事法第83條第1 款之罪
    ，即有誤會，併此敘明。被告甲○○以一轉讓行為將愷他命
    轉讓予「小閑」、「阿風」、「BOBO」等人，屬一行為觸犯
    數罪名，為想像競合犯，應從以一轉讓第三級毒品罪處斷。
    被告乙○○與綽號「金毛」之成年男子就販賣第三級毒品犯
    行，有犯意聯絡與行為分擔，為共同正犯。本院審酌被告乙
    ○○、甲○○均無前科之素行狀況，與被告乙○○為牟小利
    ，竟夥同「金毛」販售第三級毒品愷他命予馬中原、曾伊瑩
    ，與被告甲○○在舞廳無償提供愷他命予「小閑」、「阿風
    」、「BOBO」等人助興等犯罪動機、目的、手段，並斟酌被
    告乙○○販賣第三級毒品愷他命數量高達5,000 公克，嚴重
    戕害他人身心健康，暨被告甲○○轉讓他人之愷他命數量非
    鉅，然已足助長吸毒歪風，亦害及他人之身心健康等犯罪所
    生危害程度，暨被告乙○○自始坦承犯行不諱，態度尚屬良
    好，及被告甲○○坦承部分犯行之犯罪後態度等一切情狀，
    分別量處如主文所示之刑。
四、被告乙○○為警查獲時所扣案之第三級毒品愷他命5 包（共
    計淨重5000公克，取0.78公克鑑定用罄），業經內政部刑事
    警察局鑑定其成分無誤，有該局鑑定書1 件在卷可查（見偵
    查卷第169 頁），因被告販賣第三級毒品行為已構成犯罪，
    該毒品即屬不受法律保護之違禁物（最高法院96年度台上字
    第884 號判決意旨參照），應依刑法第38條第1 項第1 款之
    規定宣告沒收。而扣案之點鈔機1 台、行動電話1 具（含門
    號0000000000號之SIM1張），均係供本件犯罪所用之物，應
    依毒品危害防制條例第19條第1 款之規定宣告沒收。至被告
    乙○○販賣第三級毒品所得款項新台幣150 萬元，雖未扣案
    ，仍應併依毒品危害防制條例第19條第1 項之規定沒收之，
    如全部或一部不能沒收時，以其財產抵償之。而扣案之殘渣
    袋4 個、漏斗1 只、封口機1 台，則係用於保存包裝上述扣
    案之愷他命5 包，此業經被告乙○○於本院審理中供述甚明
    ，與本件販賣犯行尚無直接相關性，爰不予宣告沒收。至扣
    案之租賃契約及帳冊各1 本，亦均與本件犯行無涉，自不予
    宣告沒收。至被告甲○○為警查獲時所扣案之磅秤1 台、分
    裝袋355 個、帳簿1 本，均為被告甲○○所有，屬供本件轉
    讓毒品犯行所用之物，業據被告甲○○於偵查及本院審理中
    供述綦詳，爰依刑法第38條第1 項第2 款之規定宣告沒收；
    至扣案之愷他命1 包（驗餘淨重98.78 公克）、MDMA18顆、
    分裝瓶335 個，均無積極證據證明與本件轉讓第三級毒品之
    犯行相關，且扣案之MDMA18顆，要屬被告甲○○是否另犯施
    用、持有第二級毒品罪之重要證物，爰均不予宣告沒收或沒
    收銷燬之。
據上論斷，應依刑事訴訟法第299 條第1 項前段，毒品危害防制
條例第4 條第3 項、第8 條第3 項、第19條第1 項，刑法第11條
前段、第28條、第55條、第38條第1 項第1 款、第2 款，判決如
主文。
本案經檢察官馬凱蕙到庭執行職務。
中    華    民    國    97    年    6     月    10    日
                  刑事第十四庭  審判長法  官  林海祥
                                      法  官  許炎灶
                                      法  官  汪怡君
上列正本證明與原本無異。
如不服本判決，應於送達後十日內敘明上訴理由，向本院提出上
訴狀。
                                      書記官  李郁禎
中    華    民    國    97    年    6     月    12    日
附錄本案論罪科刑法條全文：
毒品危害防制條例第4條
製造、運輸、販賣第一級毒品者，處死刑或無期徒刑；處無期徒
刑者，得併科新臺幣一千萬元以下罰金。
製造、運輸、販賣第二級毒品者，處無期徒刑或七年以上有期徒
刑，得併科新臺幣七百萬元以下罰金。
製造、運輸、販賣第三級毒品者，處五年以上有期徒刑，得併科
新臺幣五百萬元以下罰金。
製造、運輸、販賣第四級毒品者，處三年以上十年以下有期徒刑
，得併科新臺幣三百萬元以下罰金。
製造、運輸、販賣專供製造或施用毒品之器具者，處一年以上七
年以下有期徒刑，得併科新臺幣一百萬元以下罰金。
前五項之未遂犯罰之。
毒品危害防制條例第8條
轉讓第一級毒品者，處一年以上七年以下有期徒刑，得併科新臺
幣一百萬元以下罰金。
轉讓第二級毒品者，處六月以上五年以下有期徒刑，得併科新臺
幣七十萬元以下罰金。
轉讓第三級毒品者，處三年以下有期徒刑，得併科新臺幣三十萬
元以下罰金。
轉讓第四級毒品者，處一年以下有期徒刑，得併科新臺幣十萬元
以下罰金。
前四項之未遂犯罰之。
轉讓毒品達一定數量者，加重其刑至二分之一，其標準由行政院
定之。


司法院資訊處製作；財團法人民間司法改革基金會備份。
